臺灣高等法院臺南分院刑事判決　　　　　九十一年度上易字第二六號　Ａ
　　　上　訴　人　台灣雲林地方法院檢察署檢察官
　　　上　訴　人
　　　即　被　告　乙　○　○
右上訴人因被告竊盜案件，不服中華民國九十年十一月十六日台灣雲林地方法院九十
年度易字第二五五號第一審判決（起訴案號：台灣雲林地方法院檢察署九十年偵字第
一二二六號；併案案號：九十年偵字第四九八二號），提起上訴，本院判決如左：
      主      文
原判決撤銷。
乙○○連續意圖為自己不法之所有，以詐術使人將本人之物交付，累犯，處有期徒刑
拾月。
      事      實
一、乙○○於民國（下同）八十三年間，因違反麻醉藥品管理條例及煙毒等案件，經
    本院分別判處有期徒刑八月、三年四月，經定其應執行刑為有期徒刑三年八月確
    定。又於八十四年間，因違反麻醉藥品管理條例案件，經台灣雲林地方法院判處
    有期徒刑六月確定，並接續前開案件執行，於八十五年三月八日經縮刑假釋出獄
    ，至八十七年九月十日假釋期滿，以已執行論。
二、詎乙○○仍不知悔改，竟意圖為自己不法所有，於八十九年二月四日下午四時許
    ，無故侵入丙○○雲林縣褒忠鄉○○村鎮○路二之二號住處（無故侵入住宅部分
    ，未據告訴），竊取丙○○所有附表編號一所示支票。得手後，復意圖為自己不
    法所有，於八十九年二月中旬某日，在雲林縣褒忠鄉○○村○○路一之廿三號住
    處，佯以該支票係合法取得，委請不知情陳健瑋，持向他人調借現金，陳健瑋乃
    持向不知情吳淑嬌調借現金，吳淑嬌因無現金，又轉向不知情林榮茂調借現金。
    嗣該支票，經輾轉流通至不知情廖錦利、劉景文。屆期經劉景文妻子廖淑芬，存
    入虎尾農會提示，因該支票已經丙○○掛失止付，始循線查悉上情。
三、又乙○○復承前揭竊盜不法所有意圖概括犯意，於八十九年六月十五日凌晨四時
    許，在雲林縣麥寮鄉○○村○○○段五八二之八號工寮，竊取丁○○所有附表編
    號二所示支票一紙。得手後，復承前揭詐欺取財不法所有意圖概括犯意，於八十
    九年六月中旬某日，在雲林縣褒忠鄉○○村○○路一之廿三號住處，交予不知情
    吳淑嬌，持向他人調借現金。嗣該支票經輾轉流通至不知情廖春明、廖錦懋、雷
    子旗及廖玉鈴。屆期經廖玉鈴，存入台南企銀崙背分行提示，因該支票已經丁○○掛失止付，始循線查悉上情。
四、案經台灣雲林地方法院檢察署檢察官自動檢舉偵查起訴，及雲林縣警察局台西分
    局報請台灣雲林地方法院檢察署檢察官移送併辦。
      理      由
一、訊據上訴人即被告乙○○供承於右揭時地，將附表編號一支票，委請陳健瑋調取
    現金之事實，惟否認有竊取該支票及詐欺取財犯行，辯稱：附表編號一支票，係
    於八十九年二、三月間某日晚上，伊去許水文住處，許水文要向伊調借現金，因
    伊身無現金，許水文又叫伊拿去調借現金，後來始拿給陳健瑋，請他去調借現金
    ，伊未竊取該支票，且不知該支票後來是否有借到現金云云。至附表編號二所示
    支票，被告亦否認為其所竊取，辯稱：伊未見過附表編號二支票，支票上印章，
    非伊所有云云。惟查：
  (一)附表編號一所示支票失竊後，如何輾轉流至證人陳健瑋、吳淑嬌、林榮茂、廖錦
    利及劉景文，最後經證人劉景文妻子廖淑芬提示而遭退票等情，已據被害人丙○○及證人陳健瑋、吳淑嬌、林榮茂、廖錦利、劉景文及廖淑芬等人，於偵查及原
    審時到庭證述甚詳，且互核相符。又被告自承將該附表編號一支票交予證人陳健
    瑋調借現金，是以該紙支票最初係由被告所持有，自堪認定。次查被告就如何持
    有附表編號一支票，於偵查中先供稱：該支票係陳健瑋給伊，要伊幫他調現云云
    （詳偵緝一一五號卷八五頁背面）。然於原審又改稱，係證人許水文請伊向他人
    調借現金云云（詳原審卷廿二頁）。前後供述不一，被告所辯，已堪質疑。
  (二)又證人許水文於原審到庭與被告對質結果，證人許水文堅決否認持有附表編號一
    支票，向被告調借現金等語（詳原審卷卅四頁）。且被告與證人許水文彼此非熟
    識，證人許水文豈會將來路不明支票交被告，持向他人調借現金之理？況被告供
    稱交付附表編號一支票予陳健瑋時，有告知陳健瑋，要幫許水文調借現金，然此
    為證人陳健瑋所否認（詳原審卷五七頁）。參以附表編號一支票，被害人丙○○
    失竊地點，與被告住所，均位於雲林縣褒忠鄉馬鳴村，而證人許水文住所則位於
    雲林縣東勢鄉安南村，以地緣關係而言，顯然係被告住所，較為接近附表編號一
    所示支票被害人丙○○住所。被告辯稱附表編號一支票，係許水文交予被告，自
    地緣關係而言，顯與情理不合，所辯要非可信。綜上所述，被告既已坦承持有附
    表編號一支票，並委請陳健瑋向他人調取現金，然卻無法提出證據證明附表編號
    一支票確實來源，堪認該附表編號一支票，係被告竊取無訛。被告辯稱，係許水
    文交付，要為卸責之詞，不足採信。此外復有附表編號一所示支票之遺失票據申
    報書、掛失止付票據提示人資料查報表、桃園縣票據交換所函及其所附支票及退
    票理由單影本在卷可稽（詳警卷三○四八號二至七頁），被告竊取附表編號一支
    票犯行，堪以認定。
  (三)另附表編號二所示支票失竊後，如何輾轉流經證人吳淑嬌、廖春明、廖錦懋、雷
    子旗，最後經證人廖玉鈴提示而遭退票等情，亦據被害人丁○○及證人吳淑嬌、
    廖春明、廖錦懋、雷子旗、廖玉鈴於警偵訊及原審時到庭證述甚詳，且互核相符
    。而附表編號二支票，確係被害人丁○○所失竊，已據被害人丁○○於警訊及原
    審時供明（詳台西分局警卷一頁及背面、原審卷一四二頁）。且證人吳淑嬌於原
    審時證稱：附表編號二支票，係被告乙○○，在其住處二樓給伊，乙○○說該支
    票是其以二千元代價買來的，被告是當場蓋好印章後始給伊等語（詳台西分局警
    卷七頁背面、原審卷一四三、一七四頁）。又被告自承其與證人吳淑嬌間，毫無
    仇恨，衡情證人吳淑嬌自無誣陷被告之理（詳偵查卷四九八二號十八頁背面）。
    則證人吳淑嬌所供，自堪採信。顯見附表編號二支票，係被告交付證人吳淑嬌調
    現屬實。本件既認定附表編號二支票，係被告所持有，而支票又係他人所失竊。
    茲被告復未能提出合理取得來源，僅辯稱其未見過該紙支票，自難折服於人。依
    論理法則，自應認附表編號二支票，為被告行竊所得。又被告奸滑成性，於原審
    偵審中，抵死否認，尚有嫁禍他人情事，若非事證俱明，欲求被告自白，斷無可
    能。是依被害人丁○○及證人吳淑嬌證詞，應堪認附表編號二所示支票，確係被
    告所竊取無訛。被告所辯，為卸責之詞，不足採信。此外復有附表編號二支票之
    遺失票據申報書、掛失止付票據提示人資料查報表、台北市票據交換所退票理由
    單及支票影本在卷可稽（詳台西分局警卷十五至十八頁）。是被告竊取附表編號
    二支票，已堪認定。
  (四)又附表編號一、二支票，既均係被告非法竊取，則被告仍委請不知情陳健瑋、吳
    淑嬌，持向他人調借現金，顯預見該支票，日後會遭退票情形，主觀上顯已存有
    詐欺取財犯意。被告詐欺取財犯行，自堪認定。本件事證已明，被告連續竊盜及
    連續詐欺犯行，均堪認定。至被告上訴意旨謂本案尚屬疑雲重重，請求傳訊證人
    甲○○以證明附表編號一支票來源，及被告與許水文彼此認識云云。然本院傳訊
    證人甲○○，經合法傳喚，無正當理由不到庭，自難為有利被告認定（詳本院卷
    廿四頁）。且果若有此情形，何以自警偵訊至原審止，始終未見被告請求調查此
    部分證據。嗣被告於原審判決後，始向本院聲請傳訊，在在令人質疑證人甲○○
    作證後證詞可信度。依前所述，既已足認被告竊取附表所示二紙支票犯行，本院
    認無再傳訊證人甲○○必要，併此說明。
二、核被告所為，係犯刑法第三百廿條第一項竊盜罪，及刑法第三百卅九條第一項詐
    欺取財罪。被告利用不知情陳健瑋、吳淑嬌詐欺取財，係間接正犯。又被告先後
    二次竊盜及二次詐欺取財犯行，均時間緊接，手法相同，且所犯構成要件相同罪
    名，顯係基於概括犯意反覆為之，均為連續犯，應各依刑法第五十六條規定，加
    重其刑。又所犯二罪，有方法結果牽連關係，為牽連犯，應依刑法第五十五條規
    定，從一重以詐欺取財罪處斷。公訴人起訴事實雖未敘及被告詐欺犯行，然該部
    分與公訴人起訴事實，有牽連犯裁判上一罪關係，為起訴效力所及；另事實欄三
    所載附表編號二支票事實部分，雖未經公訴人起訴，惟與事實欄二所載附表編號
    一支票事實，有連續犯裁判上一罪關係，亦為起訴效力所及，本院自得均併予審
    究。又被告於八十三年間，因違反麻醉藥品管理條例及煙毒等案件，經本院分別
    判處有期徒刑八月、三年四月，並定其應執行刑為有期徒刑三年八月確定。復於
    八十四年間，因違反麻醉藥品管理條例案件，經台灣雲林地方法院判處有期徒刑
    六月確定，並接續前開案件執行，嗣於八十五年三月八日經縮刑假釋出獄，至八
    十七年九月十日假釋期滿，執行完畢，有臺灣高等法院被告全國前案紀錄表在卷
    可按，被告於五年內，再犯本件有期徒刑以上之罪，為累犯，應依刑法第四十七
    條規定，遞加其刑。
三、原審以被告罪證明確，因予論罪科刑，固非無見；惟查附表編號二支票確係被告
    所竊取，已如前述，原判決徒以被告否認持有該附表編號二支票，遽認無法明確
    證明被告如何獲取該支票，而為被告未竊取附表編號二支票認定，依前所述，核
    與事實不符，顯有未洽。檢察官上訴意旨，以此指摘原判決不當，為有理由。至
    被告上訴意旨，就附表所示支票竊盜及詐欺犯行，空言否認，為無理由。檢察官
    上訴意旨，既屬有理，原判決即屬無可維持，自應由本院將原判決撤銷改判。爰
    審酌被告前有妨害秩序、施用毒品、賭博等前科，素行不端，猶不知悔改，竟於
    日間無故侵入他人住處竊取財物，並持向他人調借現金，併參酌其犯罪動機、目
    的、手段、所生損害，及其品行、智識程度、犯後否認犯行，犯後態度不佳等一
    切情狀，量處如主文第二項所示之刑，以資懲儆。
四、又被告經合法傳喚，無正當理由不到庭，爰不待其陳述，逕行判決，併此敘明。
據上論斷，應依刑事訴訟法第三百六十九條第一項前段、第三百六十四條、第三百七
十一條、第二百九十九條第一項前段，刑法第五十六條、第三百廿條第一項、第三百
卅九條第一項、第五十五條、第四十七條，罰金罰鍰提高標準條例第一條前段，判決
如主文。
本案經檢察官李傳來到庭執行職務。
中    華    民    國      九十一      年      三      月        七      日
                                  臺灣高等法院臺南分院刑事第一庭
                                      審判長法官  茆    臺    雲
                                            法官  蔡    長    林
                                            法官  董    武    全
右正本證明與原本無異。
不得上訴。
                                      法院書記官  黃    全    忠
中    華    民    國      九十一      年      三      月      八        日
附錄法條：
刑法第三百廿條第一項：
意圖為自己或第三人不法之所有，而竊取他人之動產者，為竊盜罪，處五年以下有期
徒刑、拘役或五百元以下罰金。
刑法第三百卅九條第一項：
意圖為自己或第三人不法之所有，以詐術使人將本人或第三人之物交付者，處五年以
下有期徒刑、拘役或科或併科一千元以下罰金。
附表
┌──┬─────┬──────┬─────┬────┬────┬──┐
│    │          │            │          │        │發票日期│    │
│編號│支票號碼  │ 付  款  人 │面額(台幣)│ 發票人 ├────┤背書│
│    │          │            │          │        │退票日期│人  │
├──┼─────┼──────┼─────┼────┼────┼──┤
│    │          │            │          │        │89.03.05│    │
│ 01 │AT0000000 │台灣中小企銀│ 33,127元 │六虹公司├────┤坤聯│
│    │          │            │          │        │89.03.15│    │
├──┼─────┼──────┼─────┼────┼────┼──┤
│    │          │            │          │        │89.08.10│    │
│ 02 │AH0000000 │板橋市農會  │113,000元 │丁○○  ├────┤無  │
│    │          │            │          │        │89.08.10│    │
└──┴─────┴──────┴─────┴────┴────┴──┘
 註：台灣中小企銀乃台灣中小企業銀行桃園分行簡稱，六虹公司乃六虹企業股份
     有限公司簡稱。坤聯乃坤聯科技股份有限公司簡稱，
